【裁判字號】    97,訴,522
【裁判日期】    970822
【裁判案由】    違反毒品危害防制條例
【裁判全文】
臺灣嘉義地方法院刑事判決               97年度訴字第522號
公  訴  人  臺灣嘉義地方法院檢察署檢察官
被      告  甲○○
上列被告因毒品危害防制條例案件，經檢察官提起公訴（97年度
毒偵字第1009號、97年度毒偵字第1039號），本院合議庭裁定由
受命法官獨任行簡式審判程序，判決如下：
    主  文
甲○○施用第一級毒品，累犯，處有期徒刑捌月。又施用第一級
毒品，累犯，處有期徒刑捌月。應執行有期徒刑壹年貳月。
    事  實
一、甲○○前因施用毒品案件，經本院以90年毒聲字897號裁定
    令入戒治處所施以強制戒治1年，嗣經本院以91年毒聲字73
    號裁定停止強制戒治並付保護管束，因停止強制戒治付保護
    管束期間內再犯施用毒品案件，復經本院以91年毒聲字第62
    0號裁定撤銷停止戒治令入戒治處所強制戒治，並於民國92
    年4月6日執行完畢釋放。又於93、94年間，因施用毒品之毒
    品危害防制條例案件，先後經本院以93年度訴字第473號、
    94年度嘉簡字第451號，各判處有期徒刑1年、4月確定，並
    裁定應執行有期徒刑1年3月確定，於95年7月13日縮短刑期
    假釋出監，而於95年8月16日假釋期滿，所餘刑期內未經撤
    銷假釋，其未執行之刑，以已執行論。詎仍不知戒除毒癮，
    於強制戒治執行完畢後，再分別基於施用第1級毒品海洛因
    之犯意：
  (一)於97年6月7日下午某時，在嘉義縣六腳鄉路旁空屋內，以將
    海洛因加水溶解後，再用針筒注射身體之方式，施用海洛因
    1次。嗣於同日16時許，在嘉義縣六腳鄉溪厝村蒜頭支線補
    助水源抽水機前，為警查獲涉嫌竊盜案件，並於97年6月8日
    5時許，經警徵得其同意採尿送驗，呈嗎啡陽性反應，而查
    悉上情。
  (二)於97年6月16日18時許，經警採尿回溯72小時內之某時，在
    不詳地點，以上揭同一方式，施用海洛因1次。嗣於97年6月
    16日17時10分許，在其嘉義縣太保市安仁里港子墘2號之35
    住處，為警持搜索票執行搜索，並於同日18時許，經警徵得
    其同意採尿送驗，呈嗎啡陽性反應，而查悉上情。
二、案經嘉義縣警察局移送及嘉義縣警察局朴子分局報請臺灣嘉
    義地方法院檢察署檢察官偵查起訴，經本院合議庭裁定由受
    命法官獨任行簡式審判程序。
    理  由
一、本件係經被告甲○○於準備程序當庭表示認罪，而經本院裁
    定以簡式審判程序加以審理，則依據刑事訴訟法第273條之
    2、同法第159條第2項之規定，不適用傳聞法則有關限制證
    據能力之相關規定，合先敘明。
二、訊據被告對於上揭犯行，於本院準備程序及審理時均坦承不
    諱（見本院卷第26、34-35頁），且被告於97年6月8日5時許
    、97年6月16日18時許，分別經警採尿送驗，均呈嗎啡陽性
    反應，有正修科技大學超微量研究科技中心檢驗報告、代號
    與真實姓名對照表各2紙附卷可稽（見警卷第1卷第4-5頁、
    第2卷第10-11頁），足認被告之自白與事實相符。
三、按毒品危害防制條例於92年7月9日修正公布，自93年1月9日
    施行，其中第20條、第23條將施用毒品之刑事處遇程序，區
    分為「初犯」及「5年內再犯」、「5年後再犯」。依其立法
    理由之說明：「初犯」，經觀察、勒戒或強制戒治後，應為
    不起訴處分或不付審理之裁定；經觀察、勒戒或強制戒治執
    行完畢釋放後，「5年內再犯」者，因其再犯率甚高，原實
    施之觀察、勒戒及強制戒治既已無法收其實效，爰依法追訴
    或裁定交付審理。至於經觀察、勒戒或強制戒治執行完畢釋
    放後，「5年後再犯」者，前所實施之觀察、勒戒或強制戒
    治已足以遮斷其施用毒品之毒癮，為期自新及協助其斷除毒
    癮，仍適用「初犯」規定，先經觀察、勒戒或強制戒治之程
    序。從而依修正後之規定，僅限於「初犯」及「5年後再犯
    」二種情形，始應先經觀察、勒戒或強制戒治程序。倘被告
    於5年內已再犯，經依法追訴處罰，縱其第3次（或第3次以
    上）再度施用毒品之時間，在初犯經觀察、勒戒或強制戒治
    執行完畢釋放5年以後，已不合於「5年後再犯」之規定，且
    因已於「5年內再犯」，顯見其再犯率甚高，原實施觀察、
    勒戒或強制戒治，已無法收其實效，即應依該條例第10條處
    罰，最高法院95年度第7次刑事庭會議決定可資參照。查被
    告前因施用毒品案件，經本院以90年毒聲字897號裁定令入
    戒治處所施以強制戒治1年，嗣經本院以91年毒聲字73號裁
    定停止強制戒治並付保護管束，因停止強制戒治付保護管束
    期間內再犯施用毒品案件，復經本院以91年毒聲字第620號
    裁定撤銷停止戒治令入戒治處所強制戒治，並於92年4月6日
    執行完畢釋放。又於93、94年間，因施用毒品之毒品危害防
    制條例案件，先後經本院以93年度訴字第473號、94年度嘉
    簡字第451號，各判處有期徒刑1年、4月確定，並裁定應執
    行有期徒刑1年3月確定，於95年7月13日縮短刑期假釋出監
    ，而於95年8月16日假釋期滿，所餘刑期內未經撤銷假釋，
    其未執行之刑，以已執行論，有臺灣高等法院被告前案紀錄
    表1份附卷可憑，是被告於強制戒治執行完畢釋放後，於5年
    內已再犯，並經依法追訴處罰，雖其本件再度施用毒品之時
    間，在經強制戒治執行完畢釋放5年以後，已不合於「5年後
    再犯」之規定，依上開決定，應依法追訴處罰甚明。本件事
    證明確，被告施用第1級毒品之犯行均堪予認定。
四、核被告所為，均係犯毒品危害防制條例第10條第1項之施用
    第1級毒品罪。被告持有海洛因進而施用之，其持有之低度
    行為應為施用之高度行為所吸收，不另論罪。其2次施用第
    1級毒品犯行，犯意各別，行為互殊，應分論併罰。被告受
    徒刑之執行完畢後，5年以內故意再犯本件有期徒刑以上之
    罪，均為累犯，各應依刑法第47條第1項規定加重其刑。爰
    審酌被告前因施用毒品犯行，經強制戒治執行完畢，猶不知
    藉機徹底戒除施用毒品之惡習，再次施用毒品，惟其施用毒
    品係自戕行為，及本件施用毒品之手段，其犯後坦承犯行態
    度良好等一切情狀，各量處如主文所示之刑，及定其應執行
    之刑，以示懲儆。
據上論斷，應依刑事訴訟法第273條之1第1項、第299條第1項前
段，毒品危害防制條例第10條第1項，刑法第11條前段、第47條
第1項、第51條第5款，判決如主文。
本案經檢察官廖俊豪到庭執行職務
中    華    民    國    97    年    8     月    22    日
                  刑事第二庭  法  官    卓春慧
上列正本證明與原本無異。
如不服本判決，應於判決送達後十日內向本院提出上訴狀，上訴
書狀依法應敘述具體理由，如未敘述具體理由者，應於上訴期間
屆滿後二十日內補提理由書於本院（均應附繕本）。
中    華    民    國    97    年    8     月    22    日
                              書記官    李玫娜
附錄論罪科刑法條全文：
毒品危害防制條例第10條第1項
施用第一級毒品者，處6月以上5年以下有期徒刑。


司法院資訊處製作；財團法人民間司法改革基金會備份。
